臺灣新北地方法院刑事判決
111年度交易字第158號
公  訴  人  臺灣新北地方檢察署檢察官
被      告  張哲偉


選任辯護人  曾郁榮律師
上列被告因過失傷害案件，經檢察官提起公訴（110年度調偵續
字第70號），本院判決如下：
    主  文
張哲偉汽車駕駛人，行經行人穿越道不依規定讓行人優先通行，
而犯過失傷害罪，處有期徒刑陸月，如易科罰金，以新臺幣壹仟
元折算壹日。
    事  實
一、張哲偉於民國109年2月26日上午11時40分許，駕駛車牌號碼
    000-0000號自用小客車，沿新北市五股區五福路由南往北方
    向行駛，行經五福路與工商路交岔路口欲左轉彎駛入工商路
    （往蘆洲方向）時，本應注意車前狀況，隨時採取必要之安
    全措施，且行經行人穿越道應讓行人優先通行，當時天氣晴
    、日間自然光線、市區柏油路面乾燥無缺陷或障礙物、視距
    良好，並無不能注意之情事，竟疏未注意，貿然左轉彎，適
    有行人陳塗泉徒步由北往南行走在工商路之行人穿越道上，
    而遭張哲偉駕駛之上開車輛之車頭撞擊，陳塗泉因此倒地而
    受有骨盆右恥骨上下支骨折、腰部挫傷等傷害。嗣張哲偉於
    肇事後，犯罪未被發覺前，留在現場等候，並主動向前往處
    理之警員承認肇事而自首接受裁判。
二、案經陳塗泉之子陳瑞斌訴由臺灣士林地方檢察署陳請臺灣高
    等檢察署檢察長核轉臺灣新北地方檢察署檢察官偵查起訴。
    理  由
壹、程序方面：
一、刑事訴訟法第233條第2項前段規定：「被害人已死亡者，得
    由其配偶、直系血親、三親等內之旁系血親、二親等內之姻
    親或家長、家屬告訴。」同法第237條第1項則規定：「告訴
    乃論之罪，其告訴應自得為告訴之人知悉犯人之時起，於六
    個月內為之。」查本件被害人陳塗泉已於109年3月3日23時5
    0分死亡，有淡水馬偕紀念醫院（下稱淡水馬偕醫院）死亡
    證明書（臺灣士林地方檢察署109年度相字第165號卷〔下稱
    相卷〕第213頁）及臺灣士林地方檢察署相驗屍體證明書（相
    卷第235、283頁）附卷可考，其子陳瑞斌於陳塗泉死亡後且
    於本件車禍發生日起6個月內即於109年7月9日提出告訴（相
    卷第289頁），依上開規定，其告訴未逾告訴期間且屬合法
    之告訴。
二、證據能力：
    本件認定犯罪事實所引用之證據，皆無證據證明係公務員違
    背法定程序所取得。又檢察官、被告張哲偉(下稱被告)及其
    辯護人於本院準備程序及審理時均同意作為證據（本院111
    年度交易字第158號卷〔下稱交易卷〕第79-83、151-156頁
　　），復經審酌該等證據作成之情況，核無違法取證或其他瑕
    疵，且與待證事實具有關聯性，認為以之作為證據應屬適當
    ，依刑事訴訟法第158條之4反面解釋及第159條之5規定，認
    均有證據能力。
貳、實體部分：
一、認定犯罪事實之證據及理由：
  ㈠上揭事實，業據被告於警詢、偵查及本院審理時均坦承不諱
    （相卷第13-17頁，臺灣士林地方檢察署109年度偵字第1507
    5號卷第11-13頁，本院111年度審交易字第3號卷〔下稱審交
    易卷〕第42-49、93頁、交易卷第79-83頁），並經證人即告
    訴人陳瑞斌（下稱告訴人）於警詢及偵查中指述在卷（相卷
    第19-21、81-83、151-153頁），且有淡水馬偕醫院乙種診
    斷證明書（相字卷第25頁）、新北市政府警察局蘆洲分局道
    路交通事故現場圖（相字卷第33頁）、A2類道路交通事故調
    查報告表㈠㈡（相卷第35-39頁）、肇事現場照片及監視器錄
    影畫面翻拍照片（相卷第41-55頁）附卷可資佐證，足認被
    告之任意性自白與事實相符，堪信為真。
  ㈡按汽車行駛時，駕駛人應注意車前狀況及兩車並行之間隔，
    並隨時採取必要之安全措施；汽車行近行人穿越道，遇有行
    人穿越時，無論有無交通指揮人員指揮或號誌指示，均應暫
    停讓行人先行通過，道路交通安全規則第94條第3項、第103
    條第2項分別定有明文。被告考領有普通小型車駕駛執照，
    有公務監理電子閘門證號查詢機車駕駛人列印資料在卷可考
    （相卷第69頁），其於案發時駕駛自用小客車行經新北市五
    股區五福路與工商路之交岔路口時，本應注意車前狀況，隨
    時採取必要之安全措施，並禮讓行人穿越道上之行人先行，
    而案發當時天氣晴、日間自然光線、市區柏油路面乾燥無缺
    陷或障礙物、視距良好，有道路交通事故調查表㈠㈡、肇事現
    場照片及監視器錄影畫面翻拍照片在卷可查，並無不能注意
    之情事，竟疏未注意車前狀況，復未禮讓行人穿越道上之行
    人先行，適有行人陳塗泉沿行人穿越道步行穿越同一路口（
    由南往北方向）直行，而在行人穿越道上遭被告駕駛之上開
    車輛撞擊倒地，並受有骨盆右恥骨上下支骨折、腰部挫傷等
    傷害，是被告對本案道路交通事故之發生，應有前開注意義
    務違反之過失，且其過失行為與被害人陳塗泉受傷之結果間
    具有相當因果關係，灼然至明。
  ㈢綜上所述，本案事證明確，被告之犯行洵堪認定，應依法論
    科。
二、論罪科刑：
  ㈠按汽車駕駛人，無駕駛執照駕車、酒醉駕車、吸食毒品或迷
    幻藥駕車、行駛人行道或行經行人穿越道不依規定讓行人優
    先通行，因而致人受傷或死亡，依法應負刑事責任者，加重
    其刑至二分之一，道路交通管理處罰條例第86條第1項定有
    明文。又按刑法總則之加重，係概括性之規定，所有罪名均
    一體適用；刑法分則之加重，係就犯罪類型變更之個別犯罪
    行為予以加重，成為另一獨立之罪名。道路交通管理處罰條
    例第86條第1項關於汽車駕駛人，行經行人穿越道不依規定
    讓行人優先通行，因而致人受傷或死亡，依法應負刑事責任
    者，加重其刑至二分之一之規定，係就刑法第276條過失致
    死罪、第284條過失傷害罪等之基本犯罪類型，對於加害人
    為汽車駕駛人，於從事駕駛汽車之特定行為時，於行經行人
    穿越道之特定地點，不依規定讓行人優先通行，因而致人受
    傷或死亡之特殊行為要件予以加重處罰，已就上述刑法第27
    6條、第284條各罪犯罪類型變更之個別犯罪行為予以加重，
    而成另一獨立之罪名，自屬刑法分則加重之性質（最高法院
    110年度台上字第3757號判決參照）。核被告所為，係犯道
    路交通管理處罰條例第86條第1項、刑法第284條前段之汽車
    駕駛人，行經行人穿越道不依規定讓行人優先通行，而犯過
    失傷害罪，並應依道路交通處罰條例第86條第1項規定加重
    其刑。起訴書認被告係涉犯刑法第284條前段之普通過失傷
    害罪，雖有未洽，惟檢察官於110年2月18日以補充理由書補
    充論述及於111年10月26日本院審理時以言詞補充陳述「被
    告行經行人穿越道不依規定讓行人優先通行而過失致人受傷
    ，應依道路交通管理處罰條例第86條第1項規定加重其刑」
    （審交易卷第57頁、交易卷第150頁），且兩者之基本社會
    事實同一，復經本院當庭告知被告所犯罪名而予辯論機會（
    交易卷第157頁），無礙於當事人之攻擊防禦權，附此敘明
    。 
  ㈡被告肇事後，於犯罪尚未被有偵查權之機關或公務員發覺  
    前，向在場警員表明為肇事者，有新北市政府警察局蘆洲分
    局道路交通事故肇事人自首情形記錄表在卷足稽（相卷第59
    頁），係對於未發覺之罪自首而受裁判，爰依刑法第62條前
    段規定減輕其刑，並依法先加後減之。
　㈢被告及辯護人另主張被告自案發迄今均認罪，僅因與告訴人
    調解金額未達成共識，被告犯後態度堪稱良好，請求依刑法
    第59條規定減輕其刑云云。惟按刑法第59條規定：「犯罪之
    情狀顯可憫恕，認科以最低度刑仍嫌過重，得酌量減輕其刑
    。」該條所謂「犯罪之情狀可憫恕」，本係指審酌刑法第57
    條各款所列事項以及其他一切與犯罪有關之情狀之結果，認
    其犯罪足堪憫恕者而言，必須犯罪另有特殊之原因與環境等
    ，因在客觀上顯然足以引起一般同情，認為縱予宣告法定最
    低度刑猶嫌過重者，始有其適用。至於犯罪情節輕微及犯後
    坦承犯行等，僅可為法定刑內從輕科刑之標準，不得據為酌
    減量減輕之理由。本件被告駕駛汽車，疏未注意車前狀況且
    行經行人穿越道不依規定讓行人優先通行以致撞擊陳塗泉，
    致陳塗泉受有骨盆右恥骨上下支骨折、腰部挫傷等傷勢，被
    告之過失情節非輕，且陳塗泉所受傷勢亦非輕微，是被告之
    過失行為於客觀上不足以引起一般同情，且被告所犯上開罪
    名經依道路交通處罰條例第86條第1項規定加重其刑，再依
    刑法第62條前段規定減輕其刑後，亦無縱予宣告最低度刑猶
    嫌過重之情形，是本件自無刑法第59條之適用餘地。
  ㈣告訴人及其代理人雖主張：陳塗泉於遭被告駕車撞擊當日（1
    09年2月26日），其血色素已降到10g/dL一節以觀，可見陳
    塗泉於案發當日已出現內出血現象，而陳塗泉於死亡時（10
    9年3月3日）其血色素再度下降至4點多g/dL，在在顯示，陳
    塗泉之內出血狀況持續惡化，終致因體內大量出血之出血性
    休克引起多器官衰竭造成死亡，足認被告駕車撞擊陳塗泉之
    行為與陳塗泉死亡結果之發生，確有相當因果關係，並聲請
    由衛生福利部醫事審議委員會補充鑑定陳塗泉之死因云云。
    惟按行為與結果間，是否有相當因果關係，不僅須具備「若
    無該行為，則無該結果」之條件關係，更須具有依據一般日
    常生活經驗，有該行為，通常皆足以造成該結果之相當性，
    始足當之。結果之發生如出於偶然，則不能將結果歸咎於危
    險行為。查陳塗泉因心肺腎衰竭及出血性休克併鉀離子過高
    等疾病，於109年3月4日23時50分許，在淡水馬偕紀念醫院
    死亡，其死亡方式為「病死或自然死」，有淡水馬偕醫院死
    亡證明書（相卷第213頁）及臺灣士林地方檢察署檢驗報告
    書、淡水馬偕醫院急診病歷（相卷第85-147頁）、相驗照片
    （相卷第161-169頁）、臺灣士林地方檢察署相驗屍體證明
    書（相卷第235、283頁）、解剖照片（相卷第238之7-238之
    18、245-267頁）在卷可查，證人即淡水馬偕醫院急診部醫
    師簡士鈞亦於偵查中證稱：本件車禍造成陳塗泉受有骨盆右
    恥骨上下支骨折、腰部挫傷，這些傷勢依正常醫學判斷，不
    認為會致命，且陳塗泉於109年2月27日回診時，門診醫師也
    認為陳塗泉不用住院，法醫研究所認為陳塗泉因行動不便、
    吸入性肺炎，導致多器官衰竭、呼吸衰竭而死亡，其結果與
    本件車禍造成之骨折間應該沒有關係等情（臺灣士林地方檢
    察署110年度調偵續字第24號卷第15-16頁），且法務部法醫
    研究所（下稱法醫研究所）解剖陳塗泉之遺體以鑑定其死亡
    原因，其結論亦認為陳塗泉原患有腎炎、左側慢性肋膜囊炎
    ，左右均分別為大腦皮質嚴重萎縮，左大腦有舊腦血管栓塞
    病灶之月狀凹陷，因行人與自小客車車禍，造成無移位性恥
    骨骨折、行動不便併吸入性肺炎，最後因為多器官哀竭、呼
    吸衰竭死亡，死亡時間尚在恥骨骨折之恢復期內，疼痛及行
    動不易為死因鏈之相關性，故死亡方式尚可疑為「意外 」
    ，但車禍之關連性較低，有法務部法醫研究所（109）醫鑑
    字第1091100659號解剖報告書暨鑑定報告書附卷可稽（相卷
    第271-281頁），嗣法醫研究所再就告訴人及其代理人之上
    開質疑事項函覆本院稱：依據解剖結果，陳塗泉之髓質增厚
    ，皮質薄化之腎臟萎縮、左側慢性肋膜囊炎，左右均分別為
    大腦皮質嚴重萎縮，左大腦有舊腦血管栓塞病灶之月狀凹陷
    ，因行人與自小客車車禍，造成無移位性恥骨骨折、行動不
    便（休養期6週）併吸入性肺炎，最後因為多器官哀竭、呼
    吸衰竭死亡，故研判車禍受傷主要在恥骨骨折，只能造成行
    動不便，與死亡之相當性較低，研判可能死因鏈之因果關係
    ，但似乎非為造成致命之相當性，死者主要死亡原因仍與多
    器官衰竭，其中以吸入性肺炎造成呼吸衰竭而死亡較相關等
    情，有法醫研究所111年9月15日法醫理字第11100054410號
    函1份附卷可憑（交易卷第111-113頁）。申言之，被告駕車
    撞擊陳塗泉致其受有骨盆恥骨上下支骨折、腰部挫傷，此傷
    勢不足以造成陳塗泉死亡之結果，因此陳塗泉於109年2月26
    日急診就醫及翌（27）日門診回診時，醫師均未建議住院治
    療，陳塗泉係因多器官衰竭及吸入性肺炎造成呼吸衰竭而死
    亡，尚不能將陳塗泉死亡之結果歸咎於被告過失駕車撞擊之
    行為。又法醫研究所係根據解剖被害人陳塗泉之遺體並進行
    組織病理切片之顯微鏡觀察、毒物化學檢驗等結果及淡水馬
    偕醫院病歷資料暨陳塗泉生前相關病史而鑑定陳塗泉之死亡
    原因，其鑑定過程及方法均無瑕疵，且法醫研究所係司法實
    務上信賴之車禍被害人死亡原因之專業鑑定機關，其鑑定意
    見應堪採信。至於衛生福利部醫事審議委員會依醫療法第98
    條第4款規定受司法或檢察機關委託鑑定之事項，係指醫療
    糾紛之鑑定，並不包括車禍被害人之死因鑑定，此觀醫療法
    第98條之立法理由自明，且為法院職務上已知之事項，是告
    訴人及其代理人聲請由衛生福利部醫事審議委員會補充鑑定
    陳塗泉之死因乙節，亦不可採，併此敘明。
  ㈤爰審酌被告疏未注意車前狀況及行經行人穿越道未禮讓行人
    優先通行，貿然左轉彎，致其所駕駛之上開自用小客車車頭
    撞擊陳塗泉，陳塗泉因此受有骨盆右恥骨上下支骨折、腰部
    挫傷等傷害，及被告自陳係大學畢業之智識程度、目前為桃
    園機場捷運公司之調度員，經濟狀況普通（交易卷第158頁
    ），暨被告犯後坦承犯行並積極尋求與被害人家屬達成和解
    之機會，惟因雙方就賠償金額差異過大致未能達成和解等一
    切情狀，量處如主文所示之刑，並諭知如易科罰金之折算標
    準。
據上論斷，應依刑事訴訟法第299條第1項前段，判決如主文。
本案經檢察官徐千雅提起公訴，檢察官宋有容到庭執行職務。
中　　華　　民　　國　　111 　年　　11　　月　　16　　日
                  刑事第六庭  審判長法　官  樊季康
　　　　　　　　　                  法  官  楊展庚
　　　　　　　　　                  法  官  吳智勝
上列正本證明與原本無異。
如不服本判決，應於判決送達後20日內敘明上訴理由，向本院提
出上訴狀 (應附繕本) ，上訴於臺灣高等法院。其未敘述上訴理
由者，應於上訴期間屆滿後20日內向本院補提理由書「切勿逕送
上級法院」。
                                    書記官　黃莉涵
中　　華　　民　　國　　111 　年　　11　　月　　17　　日
附錄本案論罪科刑法條全文：
中華民國刑法第284條
因過失傷害人者，處1年以下有期徒刑、拘役或10萬元以下罰金
；致重傷者，處3年以下有期徒刑、拘役或30萬元以下罰金。
道路交通管理處罰條例第86條第1項
汽車駕駛人，無駕駛執照駕車、酒醉駕車、吸食毒品或迷幻藥駕
車、行駛人行道或行經行人穿越道不依規定讓行人優先通行，因
而致人受傷或死亡，依法應負刑事責任者，加重其刑至二分之一
。